【裁判字號】    88,訴,734
【裁判日期】    890128
【裁判案由】    妨害自由等
【裁判全文】
臺灣嘉義地方法院刑事判決                          八十八年度訴字第七三四號
    公  訴  人  臺灣嘉義地方法院檢察署檢察官
    被      告  丙○○
    選任辯護人  盧奇南
右列被告因妨害自由等案件，經檢察官提起公訴 (八十八年度偵字第五一四九號)，
本院判決如左：
    主  文
丙○○共同以非法方法剝奪人之行動自由，處有期徒刑參月。被訴毀損部分，公訴不
受理。
    事  實
一、丙○○曾於民國八十二年間因犯重利罪，經本院判處有期徒刑一年六月，罰金貳
    萬元，如易服勞役以參佰元折算壹日，緩刑四年，並於八十三年三月十四日確定
    。詎其於緩刑期滿後，仍不知悔改，因懷疑庚○○、癸○○夫婦共同砸毀其所有
    自小客車之車窗玻璃，竟夥同不詳姓名之成年男子二人，於民國八十八年七月十
    一日下午三時許，在嘉義市○○路一五六巷三五弄十六號庚○○住處，共同毆打
    庚○○及癸○○成傷（二人傷害部分已不起訴處分確定），並以剝奪人行動自由
    之意思，以腳踢或拉或抓頭髮之方式，將黃源隆夫婦二人強行押上渠等所駕駛之
    車號Ｃ四─六七三八號自小客車，將之載往嘉義市蘭潭水庫附近，又基於傷害之
    犯意，持球棒再度毆打庚○○夫婦，致庚○○受有胸部皮下瘀血及左大腿皮下瘀
    血等傷害，癸○○則受有左耳皮下瘀血及左小腿皮下瘀血等傷害（二人傷害部分
    業經不起訴處分確定）。嗣於當日下午四時許，始將庚○○、癸○○夫婦載回前
    揭住處。
二、案經庚○○、癸○○訴請臺灣嘉義地方法院檢察署檢察官偵查起訴。
    理  由
一、訊據被告丙○○矢口否認有何妨害自由之犯行，辯稱：與庚○○、癸○○夫婦原
    是朋友，是渠等主動要求要去蘭潭的，並未強押渠等上其所駕駛之車號Ｃ四─六
    七三八號自小客車，且本件曾經不起訴處分，檢察官係就同一事實重行起訴云云
    。經查：
（一）右揭事實業據被害人庚○○、癸○○指訴歷歷，並核與證人戊○○於偵查中及
      本院審理時證述之情節相符。
（二）證人己○○於本院審理時證稱：「當天我看到是在三點十二分左右，有庚○○
      的太太癸○○被一個不知名男子，已成年之男子，抓其頭髮拉進車內：：：」
      等情明確（見本院八十九年一月四日訊問筆錄）；證人辛○○則於本院審理時
      被問及八十八年七月十一日被告有無去過其家時，答稱：「有。他一進門就抓
      我媳婦頭髮，並由三人押走我兒子及媳婦，押去那裡我不知道：：：」等語（
      見本院八十九年一月七日訊問筆錄），足證被告確有前揭妨害自由之犯行無訛
      。至證人辛○○固於臺灣嘉義地方法院檢察署八十八年度偵字第五六一八號妨
      害自由案中，證稱當天丙○○未去其家，且庚○○夫婦未被強押出去等情（見
      該卷第四十四頁）；惟被告確曾於前揭時日至庚○○家，業據被告於偵查中供
      述在卷（見八十八年他字第七○二號卷第十一、十二頁），更參以前揭證人之
      證詞，足證辛○○此部分之證詞，顯係欲息事寧人而故為迴護之詞，自不足採
      ，併此敘明。
（三）證人乙○○、甲○○、丁○○、壬○○於八十八年七月十一日，並未在案發現
      場，亦不知前揭事實，分據彼等於本院審理時結證屬實（見本院八十九年一月
      七日訊問筆錄），是彼等證詞亦不足為有利被告之認定。
（四）再參酌被告與另二名男子若僅係欲找庚○○夫婦理論，則在黃某住處商談即可
      ，衡諸常情，實無須將被害人載往郊區。又苟非被告施以強暴手段，被害人庚○○夫婦豈會輕易隨陌生人上車，任被告載往他處而自陷險地。
（五）右揭事實固曾據臺灣嘉義地方法院檢察署檢察官於八十八年十月十八日以八十
      八年度偵字第五六一八號不起訴處分書為不起訴處分，並於同年十一月二十二
      日確定，有該不起訴處分書及送達證書在卷可參；而該署檢察官復就同一事實
      ，於八十八年十一月二十四日即不起訴處分確定後提起本件公訴，亦有臺灣嘉
      義地方法院檢察署檢察官八十八年度偵字第五一四九號起訴書在卷可稽；惟經
      本院就該二卷證相互比對，本件提起公訴時所引證人戊○○之證詞，係前揭不
      起訴處分卷證所無，堪認不起訴處分確定後，檢察官就同一事實發現新事實或
      新證據而再行起訴，是公訴人就本件並未違背刑事訴訟法第二百六十條之規定
      再行起訴，其起訴並無不合。
（六）綜上所述，被告所辯，無非事後圖卸刑責之詞，並不足採。本件事證明確，被
      告犯行洵堪認定。
二、核被告所為，係犯刑法第三百零二條第一項以非法方法剝奪人之行動自由罪。查
    被告與該二名已成年不詳姓名男子間，有犯意聯絡及行為分擔，為共同正犯。再
    查被告與該二名已成年不詳姓名男子於同時同地押走被害人庚○○、癸○○夫婦
    二人，係一行為觸犯刑法第三百零二條第一項以非法方法剝奪人之行動自由罪之
    數同種罪名，屬同種想像競合犯，應依刑法第五十五條規定，從一重處斷（最高
    法院三十年上字第五三二號判例參照）。爰審酌被告犯罪之動機、目的、手段、
    犯罪所生之危害、犯罪後未坦承犯行之態度，且被告甫因犯重利罪經本院判處有
    期徒刑一年六月，緩刑四年期滿，於本件雖不構成累犯，惟仍不思悔改等一切情
    狀，量處如主文所示之刑，以資懲儆。至被告持以毆打被害人庚○○夫婦之球棒
    （被告供稱係竹子），並非供犯本件妨害自由罪所用，乃係供犯傷害罪所用，且
    已經丟棄而不存在，業據被告於本院審理時供述在卷，爰不另宣告沒收。
三、公訴意旨另略以：被告丙○○夥同不詳姓名之成年男子二人，於八十八年七月十
    一日下午三時許，在嘉義市○○路一五六巷三五弄十六號庚○○住處，共同毆打
    庚○○及癸○○成傷，並將黃源隆夫婦二人強行押上渠等所駕駛之車號Ｃ四─六
    七三八號自小客車，將之載往嘉義市蘭潭水庫附近後（妨害自由即前揭有罪判決
    部分），對庚○○夫婦二人恫稱：「要活埋你們二人」等加害生命之言語，使庚○○夫婦二人心生畏懼，致生危害渠等安全；又基於傷害之犯意，持球棒再度毆
    打庚○○夫婦，致庚○○受有胸部皮下瘀血及左大腿皮下瘀血等傷害，癸○○則
    受有左耳皮下瘀血及左小腿皮下瘀血等傷害，因認被告涉犯刑法第二百七十七條
    第一項傷害罪及第三百零五條恐嚇罪嫌云云。惟查：
（一）案件曾為不起訴處分，而違背第二百六十條之規定再行起訴者，應諭知不受理
      之判決，刑事訴訟法第三百零三條第四款著有明文。
（二）按前揭事實業經臺灣嘉義地方法院檢察署檢察官於八十八年十月十八日為不起
      訴處分，並於同年十一月二十二日確定，有臺灣嘉義地方法院檢察署檢察官八
      十八年度偵字第五六一八號不起訴處分書及送達證書在卷可憑；而不起訴處分
      確定後，並未發現新事實或新證據，臺灣嘉義地方法院檢察署檢察官復就同一
      事實，於八十八年十一月二十四日提起本件公訴，亦有臺灣嘉義地方法院檢察
      署檢察官八十八年度偵字第五一四九號起訴書在卷可稽；則揆諸前揭規定，此
      部分本應諭知不受理之判決，但因公訴意旨認此部分（傷害及恐嚇部分）與前
      開有罪部分有方法結果之裁判上一罪關係，爰不另為不受理之諭知。
四、公訴意旨又略以：被告丙○○夥同不詳姓名之成年男子二人，於八十八年七月十
    一日下午三時許，在嘉義市○○路一五六巷三五弄十六號庚○○住處，共同將黃
    源隆夫婦二人強行押至嘉義市蘭潭水庫附近後（妨害自由即前揭有罪判決部分）
    ，再強行脫去癸○○之衣服，以蜂蜜淋其身體，因認被告涉犯刑法第三百零二條
    第一項妨害自由罪嫌云云。惟查：
（一）犯罪事實應依證據認定之，無證據不得推定其犯罪事實；又不能證明被告犯罪
      者，應諭知無罪之判決，刑事訴訟法第一百五十四條、第三百零一條第一項前
      段分別定有明文。而認定不利被告之事實，須依積極證據，苟積極證據不足為
      不利於被告事實之認定時，即應為有利於被告之認定，更不必有何有利之證據
      ；且告訴人之告訴，係以使被告受刑事訴追為目的，是其陳述是否與事實相符
      ，仍應調查其他證據以資審認（最高法院三十年上字第八一六號、五十二年臺
      上字第一三○○號判例參照）。
（二）被告丙○○夥同不詳姓名之成年男子二人，於八十八年七月十一日下午三時許
      ，在嘉義市蘭潭水庫附近強行脫去被害人癸○○之衣服，以蜂蜜淋其身體之事
      實，除告訴人片面之指述外，並無其他證據足資證明，則揆諸前揭說明，本應
      為被告無罪之判決，但因公訴意旨認此部分與前開有罪部分有實質上一罪關係
      ，爰不另為無罪判決之諭知。
五、公訴意旨復略以：被告丙○○夥同不詳姓名之成年男子二人，於八十八年七月十
    一日下午四時許，另基於毀損之故意，持球棒將戊○○所居住之嘉義市○○路一
    五六巷三五弄弄十八號住宅之落地窗打破，因認被告涉犯刑法第三百五十四條毀
    損罪嫌云云。惟查：
（一）案件曾為不起訴處分，而違背第二百六十條之規定再行起訴者，應諭知不受理
      之判決，刑事訴訟法第三百零三條第四款著有明文。
（二）前揭事實因告訴人戊○○撤回告訴，業經臺灣嘉義地方法院檢察署檢察官於八
      十八年十月十八日為不起訴處分，並於同年十一月二十二日確定，有臺灣嘉義
      地方法院檢察署檢察官八十八年度偵字第五六一八號不起訴處分書及送達證書
      在卷可憑；而不起訴處分確定後，並未發現新事實或新證據，臺灣嘉義地方法
      院檢察署檢察官復就同一事實，於八十八年十一月二十四日提起本件公訴，亦
      有臺灣嘉義地方法院檢察署檢察官八十八年度偵字第五一四九號起訴書附卷可
      稽；則揆諸前揭規定，本件自應諭知不受理之判決。
六、據上論斷，應依刑事訴訟法第二百九十九條第一項前段、第三百零三條第四款，
    刑法第二十八條、第三百零二條第一項、第五十五條，罰金罰鍰提高標準條例第
    一條前段，判決如主文。
本案經檢察官廖家陽到庭執行職務
中      華      民      國    八十九    年      一      月    二十八    日
                                臺灣嘉義地方法院刑事第一庭
                                    法  官    陳    卿    和
右正本證明與原本無異。
如不服本判決，應於判決送達後十日內向本院提出上訴狀( 應附繕本 )。
中      華      民      國    八十九    年      一      月    二十八    日
                                    書記官    何    杉    禧
附錄：
刑法第三百零二條第一項
私行拘禁或以其他非法方法，剝奪人之行動自由者，處五年以下有期徒刑、拘役或三
百元以下罰金。


司法院資訊處製作；財團法人民間司法改革基金會備份。
